【裁判字號】    91,訴,536
【裁判日期】    920716
【裁判案由】    違反稅捐稽徵法
【裁判全文】
臺灣桃園地方法院刑事判決                          九十一年度訴字第五三六號
    公  訴  人  臺灣桃園地方法院檢察署檢察官
    被      告  丙○○
                甲○○
                丁○○
                乙○○
    右  二  人
    共      同
    選任辯護人  陳建維律師
                廖克明律師
右列被告因違反稅捐稽徵法等案件，經檢察官提起公訴（九十年度偵字第一四五六九
號），本院判決如左：
    主  文
丙○○納稅義務人，連續以不正當方法逃漏稅捐，處有期徒刑壹年肆月。
甲○○幫助連續納稅義務人，以不正當方法逃漏稅捐，處有期徒刑肆月，如易科罰金
以佰元折算壹日。
乙○○連續幫助納稅義務人，以不正當方法逃漏稅捐，處有期徒刑伍月，如易科罰金
以佰元折算壹日，緩刑貳年。
丁○○無罪。
    事  實
一、丙○○為設於桃園縣桃園市○○路二二五號一至三樓「金錢豹酒店」獨資商號之
    登記暨實際負責人，亦係「金錢豹酒店」營業收入申報營業所得之納稅義務人，
    其明知該酒店之登記營業項目為「酒家視聽歌唱業（提供場所、備有陪侍等）」
    ，乃特種飲食業，每筆營業所得依法應課百分之二十五之營業稅率，詎竟基於逃
    漏稅捐之概括犯意，自民國（下同）八十九年九月間某日起至九十年六月二十日
    止，由其向承租上址四樓經營「大祥飲食店」之甲○○商借中國信託商業銀行配
    發予該店之刷卡機一台（機號0000000000000號），甲○○竟基於
    幫助逃漏稅捐之犯意，將該刷卡機交由丙○○攜至「金錢豹酒店」安裝於一樓櫃
    檯使用，丙○○並即指示有幫助概括犯意之會計乙○○以該刷卡機收款，而八十
    九年九月至九十年四月刷卡請款之營業額即高達新台幣（下同）一千三百四十八
    萬七千八百八十元，丙○○竟先後於八十九年十一月十六日、九十年一月十六日
    、同年三月十六日及同年五月十六日申報八十九年九至十月、八十九年十一至十
    二月、九十年一至二月、九十年三至四月之營業稅時，共僅申報三十萬三千四百
    零五元為銷售額，而連續以此不正方法逃漏營業上應繳納之營業稅，共計三百二
    十九萬六千一百一十八元（一千三百四十八萬七千八百八十元減已申報之銷售額
    三十萬三千四百零五元，再乘以營業稅率百分之二十五）。嗣經警接獲檢舉，於
    九十年六月二十日二十二時四十分許，前往上址「金錢豹酒店」查獲，並扣得「
    大祥飲食店」刷卡機一台、小姐檯數表十一張、簽帳單三十八份、信用卡消費簽
    帳單二張、發票一本。
二、案經桃園縣警察局移送臺灣桃園地方法院檢察署檢察官偵查起訴。
    理  由
壹、有罪部分
一、訊據被告丙○○固坦認係「金錢豹酒店」之登記暨實際負責人，及向被告甲○○
    借用上開刷卡機裝設於店內使用，被告甲○○亦不否認將上開刷卡機借予被告丙○○使用，另被告乙○○則坦承為該酒店之會計，並以上開刷卡機收款等情不諱
    ，惟均矢口否認有何違反稅捐稽徵法之犯行，被告丙○○辯稱：伊於「金錢豹酒
    店」八十九年九月營業之初，曾向中國信託商業銀行申請刷卡機使用，惟因甚少
    使用遭銀行收回，迄九十年六月因生意好轉，刷卡消費之客人漸增，始向被告甲○○借用上開刷卡機，不知二刷卡機稅率上之差異，亦無逃漏稅捐之故意云云；
    被告甲○○則辯稱：伊係九十年五月底至六月初之某日將上開刷卡機借予被告丙○○使用，不知被告丙○○用以逃漏稅捐云云；被告乙○○辯稱：伊係喬治工商
    資訊科畢業，非專業會計，不知刷卡機曾遭更換，無幫助酒店逃漏稅之犯意云云
    。經查：
  (一)「金錢豹酒店」乃特種飲食業，係八十九年八月十五日核准設立登記，由被告丙○○獨資經營，並擔任該酒店之登記及實際負責人等情，業據被告丙○○自承不
    諱，且有桃園縣政府營利事業登記證及桃園縣政府八十九年八月十五日府建商字
    第０八九三五０五六九號函等影本各一件在卷足憑，堪認被告丙○○本身即係納
    稅義務人無訛。
  (二)又關於「金錢豹酒店」究竟何時起使用扣案刷卡機收款一事，被告乙○○於警訊
    及本院審理時均供承：伊九十年一月份至該店擔任會計時起，即使用扣案之刷卡
    機為客人刷卡收費，而未曾更換，且「金錢豹酒店」本身亦無刷卡機等語在卷，
    參以該酒店於九十年三月間已遭人檢舉於同年二月十日利用該刷卡機結帳之事實
    ，有檢舉信及簽帳單等影本在卷可參，足見被告丙○○、甲○○二人所稱：扣案
    刷卡機係九十年六月份始借予被告丙○○經營之「金錢豹酒店」使用云云，絕非
    實情。
  (三)且被告甲○○所經營之「大祥飲食店」係八十九年八月二十一日設立，甫於同年
    九月二日開業，同年十月六日即申請註銷，而其八十九年九、十二月之申報銷售
    額為零等情，已據被告甲○○於本院九十二年五月十三日審理時，當庭自承：伊
    經營之「大祥飲食店」僅開一個月即歇業，一個月營收約幾千元，並未申報營業
    稅等語無隱，核與證人即臺灣省北區國稅局桃園縣分局承辦人員到庭證述之情節
    相符，復有桃園縣稅捐稽徵處八十九年九月四日八九桃稅工字第八九０一八三一
    九號函暨八十九年十月二十日八九桃稅工字第八九一二六六九號函所附設籍登記
    申請書、營利事業統一發證歇業（註銷登記）申請書，及「大祥飲食店」八十九
    年九、十月份桃園縣營業人銷售額與稅額申款書一份等影本在卷可稽，然「大祥
    飲食店」竟向中國信託商業銀行，申請交易日期自八十九年九月二十一日至九十
    年四月二十九日止之信用卡款，高達一千三百四十八萬七千八百八十元，有中國
    信託商業銀行特約商店撥款明細表一件可按，其每筆交易金額及總額均逾被告甲○○前揭所述之營業額甚多，交易日期更多在「大祥飲食店」歇業之後，益徵上
    開交易款項並非「大祥飲食店」之營業所得，至為灼然。
  (四)而「金錢豹酒店」自九十年六月一日至同月十九日止，以扣案刷卡機受理顧客信
    用卡消費之金額，即高達一百七十一萬八千一百五十元之事實，此經被告丙○○
    、乙○○二人於警訊中供承一致，並有刷卡機一台、六月報表一份及刷卡帳簿一
    本扣案可證，惟該酒店自八十九年九月至九十年四月止之申報銷售額，竟僅三十
    萬三千四百零五元，有「金錢豹酒店」專營特種稅額計算營業人使用書三份及桃
    園縣營業人銷售額與稅額申款書一份等影本在卷可參，尚不及九十年六月份營業
    額之五分之一，顯與實際營業狀況有悖，再佐以被告甲○○於審理時既供承：扣
    案刷卡機從未遺失，且除被告丙○○外，並未借予他人等情，堪信上開一千三百
    四十八萬七千八百八十元，亦係「金錢豹酒店」之營業所得，要無疑義。是被告
    丙○○應自八十九年九月間起即向被告甲○○借用扣案刷卡機，在「金錢豹酒店
    」供顧客刷卡消費一情，亦堪認定。
  (五)再「金錢豹酒店」於八十九年九月五日與中國信託商業銀行簽約為特約商店，並
    申請有ＥＤＣ刷卡機一台，業經本院向該銀行查明屬實，有刑事陳報狀一件在卷
    可稽，被告丙○○竟棄之不用，改向被告甲○○借用扣案刷卡機以接受消費，並
    短報銷售額達一千三百四十八萬七千八百八十元，其有逃漏稅捐之犯行甚明，至
    公訴人認該店之營業所得至少約一千七百萬元以上，以前述方法逃避稅捐，則未
    提供相當之依據以供本院調查，自難遽採。另被告甲○○明知「金錢豹酒店」乃
    特種飲食業，而其經營之「大祥飲食店」又與該酒店設於同址之不同樓層，當知
    該酒店之收入頗豐，自有申裝刷卡機之餘裕，被告丙○○捨此不為，反向其借用
    刷卡機，顯無以該刷卡機作合法使用之意，被告甲○○為一有社會經驗之成年人
    ，對此自不難理會，猶將刷卡機長期借予使用，倘無幫助他人逃漏稅捐之犯意，
    孰能置信。末查，經扣案刷卡機列印之簽帳單上均標示「大祥飲食店」之名稱，
    亦有簽帳單影本四紙附卷可佐，而被告乙○○於警訊時既自承：「大祥飲食店」
    已無營業，衡情豈有不知該酒店使用已歇業商店之刷卡機，其意在逃漏稅捐，竟
    仍充任該酒店會計一職，並操作扣案刷卡機為顧客買單結帳，自有幫助他人逃漏
    稅捐之犯意。
  (六)綜上所述，被告三人所辯，顯係事後卸責之詞，均不足採信，是本件事證明確，
    被告三人之犯行，均堪認定，應予依法論科。
二、核被告丙○○所為，係犯稅捐稽徵法第四十一條之逃漏稅捐罪。被告甲○○、乙○○所為，則係犯同法第四十三條第一項幫助逃漏稅捐罪。被告丙○○多次逃漏
    稅捐之犯行；及被告乙○○多次幫助逃漏稅捐之犯行，均時間緊接，犯罪基本構
    成要件相同，顯均係基於概括之犯意反覆為之，應依連續犯之規定，各以一罪論
    ，並加重其刑。至被告甲○○僅以一借予刷卡機之行為，幫助納稅義務人連續逃
    漏稅捐，應論以一幫助連續納稅義務人，以不正當方法逃漏稅捐罪。爰審酌被告
    三人之素行、犯罪之動機、為牟私利逃漏稅捐之數額達三百二十九萬六千一百一
    十八元，造成國家財政與稅賦公平之不良影響，及渠等三人犯罪後均否認犯行等
    一切情狀，各量處如主文所示之刑，被告甲○○、乙○○並均諭知易科罰金之折
    算標準，以示懲儆。又被告乙○○前未曾受有期徒刑以上刑之宣告，此有臺灣高
    等法院被告全國前案紀錄表在卷可憑，且其受雇於被告丙○○，自主性不強，經
    此教訓後，應知所警惕，信無再犯之虞，本院因認所宣告之刑以暫不執行為適當
    ，均諭知緩刑二年，以勵自新。
三、至扣案「大祥飲食店」刷卡機一台，雖係被告甲○○所申裝，惟其所有權仍屬中
    國信託商業銀行所有；另其餘查扣之小姐檯數表十一張、簽帳單三十八份、信用
    卡消費簽帳單二張及發票一本等，則非專供犯罪所用之物，依法均不得為沒收之
    諭知，附此敘明。
貳、無罪部分
一、公訴意旨另略以：被告丙○○向甲○○借用該店適用百分之五營業稅率之刷卡機
    ，再交由知情擔任現場負責人之被告丁○○（負責每日貨款支付、營收轉交丙○○及約二十三名員工薪資決定、發放等）指示知情之會計乙○○主要以該刷卡機
    收款，連續非法幫助納稅義務人連續逃漏稅捐。因認被告丁○○亦涉稅捐稽徵法
    第四十三條第一項之幫助逃漏稅捐罪嫌。
二、按犯罪事實應依證據認定之，無證據不得推定其犯罪事實。又不能證明被告犯罪
    者，應諭知無罪之判決，刑事訴訟法第一百五十四條、第三百零一條第一項分別
    定有明文。次按事實之認定，應憑證據，如未能發現相當證據，或證據不足以證
    明，自不能以推測或擬制之方法，為裁判基礎（最高法院四十年台上字第八六號
    判例參照）。又認定犯罪事實，所憑之證據，雖不以直接證據為限，間接證據亦
    包括在內，然無論直接或間接證據，其為訴訟上之證明，須於通常一般之人均不
    致於有所懷疑，而得確信其為真實之程度者，始得據之為有罪之認定，倘其證明
    尚未達到此一程度，而有合理性懷疑之存在時，即無從為有罪之認定，此亦有最
    高法院七十六年台上字第四九八六號判例可資參照。
三、訊據被告丁○○固不否認係「金錢豹酒店」之現場負責人，惟堅詞否認有何違反
    稅捐稽徵法之犯行，辯稱：伊僅負管理店內少爺，及酒醉客人之處理，被告乙○○不歸伊管理，至店內營收係被告乙○○裝入袋子後，由伊轉交被告丙○○收執
    ，不知其內容為何，亦不知店內刷卡機曾否更換等語，而公訴人認被告丁○○涉
    犯上開罪嫌，無非係以證人即該店公關部門員工張慧玲、林秀玲、曾玉惠、林詩
    、黃志豪、羅錦德等人之指述為其論據，然細繹被害人所述，僅指稱：被告丁○○係現場負責人而已，實則均未指訴被告丁○○有何指示相關人員改用被告甲○○上開刷卡機之行為，參以被告丙○○到庭復供稱：伊最少二至三天即至店內向
    被告丁○○收帳，而上開刷卡機係伊與少爺一起搬至「金錢豹酒店」裝置在櫃檯
    ，未為特別之指示，會計就知道要使用，被告丁○○並不知情等語，被告乙○○
    亦供承：伊不歸何人管理，僅對老闆即被告丙○○負責等語，足徵被告丁○○所
    辯：不知店內刷卡機曾被更換等語，尚非全然不可採信。且現場負責人所司職務
    多端，在社會一般生活經驗上，亦未必涉及店內帳務之處理，自難僅因被告丁○○任「金錢豹酒店」之現場負責人一事，即任意推定被告亦必參與幫助逃漏稅，
    是依現存證據，實難認在客觀上已達於通常一般人均不致於有所懷疑，而得確信
    被告確曾犯罪之程度。此外，復查無積極證據足認被告有何前揭公訴人所指違反
    稅捐稽徵法之犯行，應認無法證明被告丁○○犯罪，依法自應為無罪之諭知，以
    符法制。
據上論斷，應依刑事訴訟法第二百九十九條第一項前段、第三百零一條第一項，稅捐
稽徵法第四十一條、第四十三條第一項，刑法第十一條前段、第五十六條、第四十一
條第一項前段、第七十四條第一款，罰金罰鍰提高標準條例第二條，判決如主文。
本案經檢察官廖先志到庭執行職務。
中      華      民      國    九十二    年      七      月     十六     日
                                臺灣桃園地方法院刑事第五庭
                                    法  官    丁  俊  成
右正本證明與原本無異。
如不服本判決，應於判決送達後十日內向本院提出上訴狀( 應附繕本 )，上訴於臺灣
高等法院。
                                    書記官    簡  慧  瑛
中      華      民      國    九十二    年      七      月     十八     日
附錄本案論罪科刑依據之法條：
稅捐稽徵法第四十一條：
納稅義務人以詐術或其他不正當方法逃漏稅捐者，處五年以下有期徒刑、拘役或科或
併科新台幣六萬元以下罰金。
稅捐稽徵法第四十三條：
教唆或幫助犯第四十一條或第四十二條之罪者，處三年以下有期徒刑、拘役或科新台
幣六萬元以下罰金。
稅務人員、執行業務之律師、會計師或其他合法代理人犯前項之罪者，加重其刑至二
分之一。
稅務稽徵人員違反第三十三條規定者，除觸犯刑法者移送法辦外，處一萬元以上五萬
元以下罰鍰。


司法院資訊處製作；財團法人民間司法改革基金會備份。
